臺灣苗栗地方法院民事裁定
                                       100年度監字第10號
聲  請  人  陳玉虹  

相  對  人  陳錫原  



上列當事人間聲請改定監護人事件，本院裁定如下：
    主  文
聲請駁回。
聲請人得依附表行使探視權。聲請程序費用新台幣壹仟元由聲請
人負擔。
    理  由
一、本件聲請意旨略以：聲請人甲○○與相對人乙○○於民國89年1 
    月26日結婚，育有1 名未成年子女陳○凱（90年11月29日出
    生，身分證統一編號：Z000000000號），嗣兩造於97年1 月
    29日協議離婚，約定未成年子女陳○凱權利義務由相對人乙○
    ○行使負擔，惟相對人長期對未成年子女陳○凱不當管教，造
    成子女陳○凱身心受創，聲請人與相對人溝通多次，均未見
    改善，子女陳○凱又於99年11月間遭相對人施暴，造成臀部
    受傷，聲請人帶子女陳○凱至醫院驗傷並報警處理，相對人
    於100 年農曆初三單獨留置子女陳○凱於家中，致子女陳○凱
    整日未進食，致電予聲請人時放聲大哭。為維護未成年子女
    健全之成長及最佳之利益，爰依民法第1055條第3 項規定，
    聲請改定對於未成年子女陳○凱之權利義務由聲請人行使或
    負擔等語。
二、答辯意旨略以：相對人與聲請人離婚後，獨自照料子女陳○
    凱4 年多，希望子女有良好生活成長環境，自己曾因疏忽而
    獨留子女在家，與相對人同住之友人亦曾過度管教子女，惟
    相對人已遷居頭份老家，未繼續與友人同住，且與3 位兄長
    等家人同住，將配合學校及家扶中心之計畫，並安排陳○凱
    接受心理輔導課程，相對人亦調整管教子女之方式，家扶中
    心社工已至相對人現住處探視，相對人目前工作穩定，與家
    人相處融洽，相對人家人均能提供協助，相對人長兄亦有與
    兩造子女同年齡之子，與兩造子女陳○凱互動良好。請求駁
    回本件聲請等語。
三、按夫妻離婚者，對於未成年子女權利義務之行使或負擔，依
    協議由一方或雙方共同任之；行使、負擔權利義務之一方未
    盡保護教養之義務或對未成年子女有不利之情事者，他方、
    未成年子女、主管機關、社會福利機構或其他利害關係人得
    為子女之利益，請求法院改定之；法院為前開酌定時，應依
    子女之最佳利益，審酌一切情狀，參考社工人員之訪視報告
    ，尤應注意左列事項：一、子女之年齡、性別、人數及健康
    情形。二、子女之意願及人格發展之需要。三、父母之年齡
    、職業、品行、健康情形、經濟能力及生活狀況。四、父母
    保護教養子女之意願及態度。五、父母子女間或未成年子女
    與其他共同生活之人間之感情狀況，民法第1055條第1 項前
    段、第3 項、第1055條之1 定有明文。
四、查相對人自96年9 月4 日起任職於林鑫系統家具股份有限公
    司之操作員，迄今仍在職，97、98年度之年收入分別為新台
    幣257, 600、276,400 元，此有相對人之在職證明書及稅務
    電子閘門資料查詢表在卷可稽，足見相對人有穩定之工作收
    入，經濟上應足以提供相對人之生活所需。聲請人指述相對
    人曾多次對子女陳○凱不當管教等語，核與兩造子女陳○凱於
    100 年4 月26日到庭所述情節相符，相對人對此亦不爭執，
    另經本院調閱台灣苗栗地方法院檢察署99年度偵字第6443號
    傷害案偵查卷核閱屬實。惟查，相對人業於100 年1 月23日
    至100 年3 月27日完成強制性親職教育課程18小時，此經苗
    栗縣政府函覆親職教育輔導委辦計畫個案輔導資料表等件為
    憑，復經社工宋佳芳陳述明確，制有本院100 年5 月10日之
    公務電話紀錄為佐。再者，相對人已遷居苗栗縣○○鎮○○里○○
    路000 號之老家，並與子女遷移戶籍至該處，未繼續與友人
    同住，相對人目前與兄長陳順福、陳順發、陳錦鏜同住，兄
    長及其配偶均得提供生活上之照應，相對人兄長之子女亦得
    與兩造子女陳○凱為伴，此有相對人兄長所寫之協助照顧意
    願書及相對人兄長等家人之戶籍謄本為證。本院另調閱兩造
    子女陳○凱在苗栗縣山佳國小之出勤及輔導紀錄，查相對人
    自97年9 月至100 年5 月均為子女之主要照顧者，對於子女
    在校行為甚為關心，經常密集與老師聯繫，該子女在校各科
    成績多屬優等或甲等，雖該子女曾短暫與媽媽（即聲請人）
    同住，仍表示想念爸爸（即相對人），足見相對人與子女之
    依附關係甚為緊密。
五、兩造之子女陳○凱於100 年6 月14日到庭證述略以：我已經
    跟爸爸（即相對人）搬回去老家住，家裡有爸爸的哥哥、弟
    弟、妹妹，他們都有結婚，並有子女，現在住這裡比較熱鬧
    ，爸爸與家人相處很好，爸爸現在的管教方式有改變，以前
    爸爸比較嚴格，現在不會害怕爸爸打我了；媽媽現在跟一名
    警察交往，如果媽媽的男朋友來，媽媽就叫我自己睡，如果
    他沒有來，我就跟媽媽一起睡，平時媽媽不會陪我寫功課，
    也沒有幫我檢查功課，但有電視陪伴我，爸爸以前都會幫我
    檢查功課；爸爸、媽媽兩家環境都很好，我希望平時跟爸爸
    住，等放假再去跟媽媽住等語，詳載當日之審理筆錄可稽。
    觀諸兩造子女陳○凱於100 年6 月14日到庭時，與相對人之
    互動親密自然，神情甚為愉悅，明確表達喜歡與相對人同居
    生活於上開頭份老家，且與相對人之兄長等家人相處愉快，
    堪信相對人業已調整教養子女之方式，目前之居住處所亦屬
    妥適，顯無不適宜繼續行使負擔對子女權利義務之情事。
六、又參酌社團法人臺灣陽光婦女協會函覆之訪視報告略以：聲
    請人重視子女身心發展，能主動與學校老師聯繫，聲請人居
    住為租賃，短期內無搬家計畫，聲請人來台有11年，住家附
    近有同鄉友人及工作同事，能給予情感支持及陪伴，聲請人
    有穩定工作，對子女未來教育在經濟上無虞，子女與聲請人
    情感依附緊密，未有不適宜擔任監護人之事項；子女於訪視
    時表達雖父親處罰他，還是喜歡父親，平時由父親接送上下
    學，回家後與父親一同洗澡，雙方關係衝突又緊密；子女陳
    ○凱之導師陳述兩造常主動聯繫，均關心子女陳○凱，但常互
    相指責，導師知悉相對人管教較嚴格，但私下詢問並觀察，
    僅發現陳○凱屁股略有打過痕跡，未如聲請人所述嚴重，陳○
    凱在校活潑，家中事務主動告知老師，無發展遲緩現象，僅
    專注力無法集中，父親常為管教問題請教老師；相對人目前
    工作收入穩定，可維持基本生活所需，家人亦給予很大支持
    及陪伴，願意支持相對人之決定及提供協助，訪視過程觀察
    子女陳○凱與相對人互動關係良好，子女會以撒嬌方式要求
    相對人料理喜歡食物，親子互動佳，陳○凱與堂兄年齡相近
    ，有共同興趣、嗜好，常在一起遊戲，互動關係緊密，未有
    不適宜監護之情事等語可稽。從而，足見相對人用心教養子
    女，親自接送子女上下課，陪伴子女洗澡、睡覺、寫功課，
    密集與老師聯繫。
七、綜上論述，相對人雖曾有管教過當及疏忽照顧情事，惟相對
    人長期擔任子女之主要照顧者，親子依附關係緊密，且有穩
    定之工作收入，並長期負擔子女之教養費用，業已完成強制
    性親職教育課程，並調整管教子女之方式，且遷居回頭份老
    家，與兄長及兄嫂、姪子等家人同居生活，親屬資源甚為充
    沛，相對人之親屬得以充分協助及陪伴，相對人目前與子女
    相處融洽，父子感情業已修復，該子女亦能適應目前之居住
    環境，未見相對人仍有何不適宜行使負擔對未成年子女權利
    義務之情事，顯無改定監護人之必要，本件聲請於法不合，
    應予駁回。併審酌聲請人愛子心切，母愛亦屬幼兒所不可或
    缺，且聲請人當庭與相對人互動親暱、愉悅，母子親情尚屬
    親蜜，爰依民法第1055條第5 項規定，依職權酌定聲請人得
    行使探視權如附表所示，併裁判如主文第2 項，以使未成年
    人得同時享受父親及母親之疼愛，以健全、快樂地成長。
八、爰依非訟事件第21條第1 項前段，裁定如主文。
中　　華　　民　　國　 100　　年　　7 　　月　　27　　日
                  家事庭法　官　李麗萍
以上正本係照原本作成。
如不服本裁定應於送達後10日內向本院提出抗告狀，並繳納抗告
費新臺幣1,000元。
                        書記官　陳慧玲
中　　華　　民　　國　 100　　年　　7 　　月　　27　　日

























附表：探視未成年子女之方式及期間
壹、聲請人甲○○得於未成年子女陳○凱未滿18歲前，以下列方
    式行使探視權：
一、聲請人得於每週六下午6 時至7 時之間，前往子女所在處所
    與其會面交往，並得接子女外出遊玩或同宿，至翌日即週日
    下午6 時至7 時之間，將子女送回原住處。
二、聲請人在法定之學校放寒、暑假期間，除仍得維持上述之會
    面交往方式外，寒假期間得增加1 週（即7 日）之同住期間
    （含下列農曆春節期間），暑假期間得增加2 週（即14 日
    ）之同住期間，以當日下午6 時至7 時之間至翌日下午6時
    至7 時之間計算1 日。
三、寒假期間之農曆春節，聲請人得於每逢民國偶數年（例如10
    0 年、102 年等）農曆除夕日下午6 時至7 時之間，將前開
    子女攜回共住，並於次年農曆正月初二下午6 時至7 時之間
    ，將子女送回原住處。
四、聲請人及相對人均得於每日晚上8 時至9 時之間，以電話或
    網路與子女聯絡，並得贈送子女必須之書籍、文具、衣物。
五、聲請人應於接回子女當日起算前2 日之下午5 時前通知相對
    人（例如週5 將接回子女，即應於週3 下午5 時之前聯絡）
    ；如聲請人不能如期探視子女，亦應於2 日前通知相對人。
六、聲請人於不違反子女意願、學業及作息範圍內，事先徵得該
    子女及相對人同意後，亦得增加或變更會面交往之方式及期
    間。
七、聲請人應親自接送、陪伴子女，及指導子女之課業。
八、聲請人應按月分擔子女扶養費新台幣3,000 元，由聲請人於
    每月10日前匯款至相對人所指定之帳戶，其餘未成年子女之
    扶養費用，由相對人父親負擔。
貳、前開子女年滿18歲至未滿20歲前，由兩造參酌子女意願協議
    與聲請人會面交往之期間與方式。
參、雙方均不得教導子女仇視他方，或妨礙子女與他方正常往來
    。
肆、聲請人及相對人均應隨時將子女實際居住之處所、聯絡電話
    通知他方，並隨同交付子女之健保卡及課業。